【裁判字號】    89,上易,42
【裁判日期】    890126
【裁判案由】    業務侵占
【裁判全文】
臺灣高等法院臺中分院刑事判決          民國八十九年度上易字第四二號
    上  訴  人  臺灣臺中地方法院檢察署檢察官
    被      告  甲○○
右上訴人因被告業務侵占案件，不服台灣台中地方法院中華民國八十八年十一月八日
第一審判決（民國八十八年度易字第二六二四號，起訴案號：台灣台中地方法院檢察
署民國八十八年度偵字第一二八八二號），提起上訴，本院判決如左：
    主      文
上訴駁回。
    理      由
一、本案經本院審理結果，認第一審法院判決被告甲○○無罪，尚無不當，應予維持
    ，並引用第一審判決書記載之理由（如附件）。
二、檢察官上訴意旨仍執起訴書所載之情事及證據，而未提出其他不利於被告之證據
    ，以指摘原判決不當，惟第一審法院已將起訴之情事及證據予以指駁，認不能證
    明被告犯罪，是其上訴為無理由，應予駁回。
三、據上論斷，應依刑事訴訟法第三百七十三條、第三百六十八條，判決如主文。
本案經檢察官乙○○到庭執行職務。
中      華      民      國    八十九     年      一       月    廿六    日
                                  臺灣高等法院臺中分院刑事第一庭
                                        審判長法  官  陳  嘉  雄
                                              法  官  龔  永  昆
                                              法  官  陳  登  源
右正本證明與原本無異。
不得上訴。
                                              書記官  林  桂  鳳
中      華      民      國    八十九     年      一       月    廿七    日
                                                                        Ｑ
臺灣臺中地方法院刑事判決                        八十八年度易字第二六二四號
    公  訴  人  台灣台中地方法院檢察署檢察官
    被      告  甲○○  男四十四歲（民國○○○年○月○○○日生）
                        住台中市西屯區○○○○街四之三號
                        身分證統一編號：Ｂ一六三四六四二號
右列被告因業務侵占案件，經檢察官提起公訴（八十八年度偵字第一二八八二號），
本院判決如左：
    主  文
甲○○無罪。
    理  由
一、公訴意旨謂以：甲○○自民國（下同）八十六年間起，受僱於丙○○所經營之達
    陽實業社擔任廠長職務，負有向客戶收取貨款繳回公司之任務，為從事業務之人
    。詎甲○○竟基於意圖為自己不法所有之概括犯意，分別於八十八年四月廿四日
    及同年五月五日二次向客戶「吾友塑膠廠股份有限公司」簽收貨款各新台幣（下
    同）五萬元及十三萬元後，將之侵占入己，並隨即棄職潛逃。嗣丙○○欲向「吾
    友塑膠廠股份有限公司」收取上開貨款時，始查悉上情，雖屢經丙○○追索，甲
    ○○均未予置理。因認甲○○涉犯刑法第三百三十六條第二項之業務侵占罪等語
    。
二、按犯罪事實應依證據認定之，無證據不得推定其犯罪事實，又不能證明被告犯罪
    者，應諭知無罪之判決，刑事訴訟法第一百五十四條、第三百零一條第一項分別
    定有明文。次按認定不利於被告之事實，須依積極證據，苟積極證據不足為不利
    於被告事實之認定時，即應為有利於被告之認定，更不必有何有利之證據，最高
    法院三十年上字第八一六號判例著有明文。又按告訴人指訴是以被告受刑事訴追
    為目的，是其陳述是否與事實相符，仍應調查其他證據以資審認，不得僅憑告訴
    人指訴遽令被告入罪，最高法院五十二年台上字第一三００號著有判例可循。次
    按所謂刑法上之侵占罪之成立，以擅自處分自己持有之他人所有物，或變易持有
    之意思為所有之意，而逕為所有人之行為，為其構成要件，雖行為之外形各有不
    同，要必具有不法所有之意思，方與本罪構成要件相符（最高法院十九年上字第
    一○五二號判例）。又如僅將持有物延不交還或有其他原因致一時未能交還，既
    缺乏主觀要件，即難遽以該罪相繩。（最高法院六十八年臺上字第三一四六號判
    例參照）。經查，公訴人以被告涉犯業務侵占犯嫌，無非以告訴人丙○○之指訴
    ，並有廠商支付審核二紙及被告甲○○任職期間之扣繳憑單乙紙在卷可稽資為論
    據。
三、訊據甲○○對於受僱於丙○○所經營之達陽實業社擔任廠長職務，並分別於八十
    八年四月廿四日及同年五月五日二次向客戶「吾友塑膠廠股份有限公司」簽收貨
    款各新台幣（下同）五萬元及十三萬元之支票後，以自己名義提領後即離職等情
    ，固供承不諱。惟堅詞否認有侵占犯行，辯稱：丙○○所經營之達陽實業社以其
    名義向第七商業銀行國光分行申領支票使用，達陽實業社實際係由丙○○之兄負
    責財務，因伊與丙○○之兄有糾葛，遂決定離職，當時公司以其名義簽發之支票
    尚未到期之金額約有三、四十萬元，伊擔心離職後公司不處理到期之票款，遂將
    向客戶收取之上開貨款予以抑留，伊無侵占之之犯意等語。
四、經查：（一）告訴人丙○○所經營之達陽實業社係以被告甲○○名義向第七商業
    銀行國光分行申領支票，作為達陽實業社對外支付款項使用；被告甲○○離職當
    時，達陽實業社以被告名義簽發之支票尚未到期之金額約有三、四十萬元等情，
    為告訴人丙○○於本院審理時自承在卷。（二）達陽實業社以被告名義簽發之支
    票，於被告離職前之八十八年四月十五日共退票四紙，面額各為二萬六千二百六
    十九元、二萬九千二百十八元、二萬二千元、一萬五千八百三十六元，上開退票
    嗣已贖回註銷。另於被告離職後之八十八年五月三十日退票乙紙，金額為十三萬
    八千零五十元，迄未註銷等情，業據證人即第七商業銀行國光分行承辦人員黃美
    娟於本院審理時證述明確，並有支票存款退票註銷備查登記簿附卷可稽，且為告
    訴人丙○○所不爭執。綜上所述，被告上開辯解堪信為真實。被告固擅將自客戶
    收取之貨款予以抑留，惟揆諸前開判例意旨，難認被告有何不法所有之意圖，尚
    與業務侵占犯行有間。此外復查無其他積極證據足資證明被告有何業務侵占犯行
    ，不能證明被告犯罪，依法應諭知無罪之判決。至告訴人以被告名義簽發支票遭
    受退票部分與被告所抑留告訴人丙○○貨款部分應如何會算，應另循民事或其他
    合法途徑解決，方屬正辦，併予敘明。
五、據上論斷，應依刑事訴訟法第三百零一條第一項，判決如主文。
中      華      民      國      八十八      年      十一    月    八    日
                                臺灣臺中地方法院刑事第七庭
                                        法  官  翁  芳  靜
右正本證明與原本無異。
如不服本判決，應於送達後十日內向本院提出上訴狀 （須附繕本） ，上訴於台灣高
等法院台中分院。
                                        書記官
中      華      民      國      八十八      年      十一    月    九    日
附錄論罪科刑法條


司法院資訊處製作；財團法人民間司法改革基金會備份。
